【裁判字號】    97,交聲,1741
【裁判日期】    970815
【裁判案由】    違反道路交通管理處罰條例聲明異議
【裁判全文】
臺灣臺北地方法院交通事件裁定       97年度交聲字第1741號
異  議  人  甲○○
即受處分人
上列受處分人因違反道路交通管理處罰條例案件，對於臺北市交
通事件裁決所民國97年7月4日所為之裁決（北市裁罰字第裁22-A
01WKJ014號）聲明異議，本院裁定如下：
    主  文
異議駁回。
    理  由
一、異議理由略以：受處分人甲○○於民國九十七年四月二十日
    下午六時三十二分許，雖在臺北市○○路、松河街路口轉彎
    處騎乘車牌號碼ＢＤＪ－三七○號重型機車，惟該路口並未
    設置行人優先之標誌，與道路交通標誌標線號誌設置規則第
    二條、第六條之規定不符，並非人行道，自不應對伊開罰單
    云云。
二、按「汽車駕駛人，爭道行駛有下列情形之一者，處新臺幣六
    百元以上一千八百元以下罰鍰：．．．六、駕車行駛人行道
    。」、「汽車駕駛人有下列各款所列條款之一者，除依原條
    款處罰鍰外，並予記點：一、．．．、第四十五條、．．．
    情形之一者，各記違規點數一點。」道路交通管理處罰條例
    第四十五條第六款、第六十三條第一項第一款（本案裁決書
    處罰主文欄漏載第一項第一款）分別定有明文。又該條例所
    稱汽車，依道路交通管理處罰條例第三條第八款規定，亦包
    括機器腳踏車在內。次依違反道路交通管理事件統一裁罰基
    準及處理細則第四十四條第一項、違反道路交通管理事件統
    一裁罰基準表規定，違反前開規定，不分汽、機車，於期限
    內繳納或到案聽候裁決者，應罰新臺幣（下同）六百元。
三、查受處分人於九十七年四月二十日下午六時三十二分許，因
    在臺北市○○路、松河街路口之人行道上騎乘車牌號碼ＢＤ
    Ｊ－三七○號重型機車（下稱本案機車），為臺北市政府警
    察局松山分局交通分隊（下稱原舉發單位）警員以伊違反道
    路交通管理處罰條例第四十五條第六款規定當場攔停舉發，
    受處分人於九十七年五月二日向臺北市交通事件裁決所（下
    稱原處分機關）提出陳述書申訴，原處分機關函原舉發單位
    調查，認舉發無誤，乃由原處分機關依道路交通管理處罰條
    例第四十五條第六款、第六十三條第一項第一款、違反道路
    交通管理事件統一裁罰基準表等規定，裁處最低罰鍰六百元
    ，並記違規點數一點，受處分人不服，於法定期間內具狀聲
    明異議。
四、經查，受處分人固承認於九十七年四月二十日下午六時三十
    二分駕本案機車行經前揭地點，然矢口否認有何違規行駛人
    行道之行為，而以前揭情詞置辯。惟查：按「機車腳踏車行
    駛之車道及轉彎，應依標誌或標線之規定行駛；無標誌或標
    線者，依下列規定行駛：．．．六、不得在人行道行駛。」
    道路交通安全規則第九十九條第一項第六款定有明文，亦即
    ，除有標誌或標線特別明示准許外，原則上，機器腳踏車本
    不得行駛於人行道上。至於道路交通標誌標線號誌設置規則
    第六十七條之一雖規定：「行人及自行車專用標誌『遵２２
    －１』，用以告示該段道路或騎樓以外之人行道專供行人及
    自行車通行，其他車輛不准進入，並以行人通行為優先。設
    於該路段或人行道起迄點顯明之處，中途得視需要增設之。
    其通行有其他規定者，應在附牌內說明之。」，但此乃明示
    該段道路或騎樓以外之人行道，可同時供行人及「自行車」
    通行，但應以行人為優先，並非無此標誌之人行道即可自由
    供腳踏車、機車、汽車任意行駛。而受處分人遭舉發之處，
    緊接人行天橋出入口，地面鋪有明顯導盲磚，與一般道路交
    界處並劃有紅線、設置高起之路邊緣石，甚或有防止汽機車
    進入之水泥短柱，此有警方採證照片附卷可考，社會客觀一
    般人均能知悉該地乃人行道。受處分人徒以該路段未設置行
    人及自行車專用標誌等彰顯其為人行道之標誌，而抗辯主管
    機關就道路設置有欠缺、警方舉發不當云云，並不足採。從
    而，本件事證明確，受處分人違規行為堪以認定。
五、綜上，受處分人確有違反道路交通管理處罰條例第四十五條
    第六款之情事，從而，原處分機關依前述道路交通管理處罰
    條例、違反道路交通管理事件統一裁罰基準及處理細則、違
    反道路交通管理事件統一裁罰基準表規定，處以六百元之罰
    鍰，並記違規點數一點，核屬無誤。本件聲明異議為無理由
    ，應予駁回。
據上論斷，應依道路交通案件處理辦法第十九條，裁定如主文。
中    華    民    國    97    年    8    月    15     日
                  交通法庭法  官  姚念慈
以上正本證明與原本無異。
如不服本裁定，應於裁定送達後5日內向本院提出抗告狀。
                          書記官    劉芸珊
中    華    民    國    97    年    8     月    19    日


司法院資訊處製作；財團法人民間司法改革基金會備份。
